【裁判字號】    97,易緝,64
【裁判日期】    971024
【裁判案由】    詐欺
【裁判全文】
臺灣士林地方法院刑事判決              97年度易緝字第64號
公  訴  人  臺灣士林地方法院檢察署檢察官
被      告  甲○○
上列被告因詐欺等案件，經檢察官提起公訴（臺灣士林地方法院
檢察署96年度偵緝字第1128號），經訊問被告後，被告於本院自
白犯罪，本院合議庭裁定改由受命法官獨任以簡式判決處刑，並
判決如下：
    主  文
甲○○幫助犯詐欺取財罪，處有期徒刑貳月，如易科罰金，以新
臺幣壹仟元折算壹日。
   事  實
一、甲○○能預見其提供帳戶予不相識之人使用，可能幫助不詳
    之人以該帳戶隱匿詐欺所得之財物，致使被害人及警方追查
    無門，竟仍不違背其本意，基於幫助詐欺之犯意，將其所申
    請開立之臺北富邦銀行（下稱富邦銀行）土城分行帳號0000
    00000000000 號帳戶存摺、金融卡及密碼，於民國（下同）
    95年9 月30日上午某時，於不詳地點交付予姓名年籍不詳之
    詐騙集團成員，供其所屬集團作為提款、轉帳及匯款之用，
    以此方式幫助該犯罪集團向他人詐取財物。嗣該集團成員在
    奇摩網站，以暱稱「超級小甜甜」與住於臺北市士林區○○○路○ 段141 巷25號7 樓之丙○○聊天，並自稱援交妹要與
    之交往，且要求其至提款機操作確認身分，於95年9 月30日
    晚上7 時許，丙○○至台灣郵政公司士林天母郵局共匯2筆
    款項，其中1 筆匯新台幣1000元至甲○○上開帳戶，丙○○
    方知受騙，並報警處理。
二、案經臺北市政府警察局士林分局移送臺灣士林地方法院檢察
    署檢察官偵查起訴。
    理  由
一、本件被告甲○○所犯非死刑、無期徒刑或最輕本刑有期徒刑
    3 年以上之罪，亦非高等法院管轄第一審案件，且於準備程
    序進行中，被告先就被訴事實為有罪之陳述，經告知被告簡
    式審判程序之旨，並聽取檢察官、被告之意見後，本院合議
    庭裁定由受命法官進行簡式審判程序，是本件之證據調查，
    依刑事訴訟法第273 條之2 規定，不受同法第159 條第1 項
    、第161 條之2 、第161 條之3 、第163 條之1 及第164 條
    至第170 條規定之限制，合先敘明。
二、上揭事實業據被告甲○○於本院審理時坦承不諱（見本院97
    年10月6 日審判筆錄），而犯罪集團利用上開銀行帳戶要求
    被害人將錢匯入該帳戶內，以致受騙乙節，並經被害人丙○○於警詢中證述甚詳，此外復有被告甲○○在台北富邦商業
    銀行土城分行開戶資料、往來交易明細表及丙○○匯款之臺
    北富邦銀行ATM 交易明細附卷可稽，足認被告自白與事實相
    符，應可採信。
三、按金融存款帳戶，事關存戶個人財產權益之保障，與存戶之
    印鑑章、提款卡結合，其專屬性、私密性更形提高，除非本
    人或與本人具密切之關係者，難認有何理由可自由流通使用
    該存摺、印章、提款卡，一般人亦均有應妥為保管存摺、印
    鑑章、提款卡，以防止被他人冒用之認識，縱有特殊情況偶
    有將存摺、印鑑章、提款卡交付他人之需，亦必深入瞭解其
    用途後再行提供以使用，恆係吾人日常生活經驗與事理；且
    金融帳戶為個人理財之工具，申請開設金融帳戶並無任何特
    殊之限制，一般民眾皆可以存入最低開戶金額之方式申請開
    戶，一個人可以在不同之金融機構申請多數之存款帳戶使用
    ，並無何困難，此乃眾所週知之事實，則依一般人之社會生
    活經驗，苟見非親非故之人不以自己名義申請開戶，反而以
    出價蒐購或其他方式向他人蒐集金融機構帳戶供己使用，衡
    情當知悉蒐集金融帳戶者，係將所蒐集之帳戶用於從事財產
    犯罪。況觀諸現今社會上，恐嚇取財或詐騙者蒐購人頭帳戶
    ，持以作為恐嚇取財或信貸、手機簡訊詐欺之事，常有所聞
    ，出賣或出借帳戶予非親非故之人，受讓人係為從事財產犯
    罪，已屬人盡皆知之事。本件被告明知存摺、提款卡等有關
    個人財產、身分之物品，將淪落於不明人士手中，極易被利
    用為與財產有關之犯罪工具，竟仍將存摺等物交付予與其於
    身分上不具密切關係之人，顯然對於該帳戶將作為不法使用
    ，有所認知，是雖卷內事證並無積極證據證明被告知悉實施
    詐欺者將如何犯罪，而無法於本件認定被告有實施詐欺犯行
    之共同犯意聯絡，然被告理應對金融帳戶交付他人使用，可
    能遭持以從事財產犯罪有所預見，而容任其發生，其有幫助
    詐欺不確定故意，至為灼然。綜上，本件事證明確，被告犯
    行堪以認定，應依法論科。
四、核被告甲○○所為，係犯刑法第30條第1 項、第339 條第1
    項詐欺取財罪之幫助犯。被告係對正犯資以助力，但未參與
    犯罪行為之實施，為幫助犯，依刑法第30條第2 項之規定減
    輕其刑。爰審酌被告提供帳戶資料予他人使用，所為影響社
    會正常交易安全，增加被害人尋求救濟之困難，並使犯罪之
    追查趨於複雜，對於社會金融秩序之危害非輕，及幫助詐欺
    集團犯罪交付帳戶之數量僅有1 個，被害人遭詐害之金額不
    多，與其犯罪後於本院審理時已坦承犯行，態度尚可等一切
    情狀，量處如主文所示之刑，並諭知易科罰金之折算標準。
五、被告雖係於96年4 月24日以前犯本罪，惟於中華民國96年罪
    犯減刑條例96年7 月16日施行前之96年6 月29日即為臺灣士
    林地方法院檢察署發布通緝，而於該條例施行後之96年8 月
    30日為警逮捕歸案，並非自動歸案，此有通緝書及臺北市政
    府警察局中山分局解送人犯報告書在卷可查，依中華民國96
    年罪犯減刑條例第5 條之規定，自不得依該條例減刑。
六、移送併辦部分
  (一)臺灣板橋地方法院檢察署檢察官96年度偵緝字第3374號併辦
    意旨略以：被告甲○○應能預見將金融帳戶提供他人使用，
    將能幫助詐欺集團作為詐騙他人款項之人頭帳戶使用，竟仍
    不違背其本意，基於幫助詐欺取財之不確定故意，於不詳時
    地，將其開立之台灣郵政股份有限公司土城平和郵局帳號00
    000000000000帳戶之存摺、金融卡、密碼，以新台幣（下同
    ）3000元之代價，交付不詳姓名之「王先生」交予不明詐騙
    集團使用作為詐騙他人匯款之帳戶。嗣該詐騙集團成員於95
    年9 月15日以電話向丁○○佯稱抽中第二特獎，彩金110 萬
    元，須先將手續費匯入指定帳戶方得領取彩金，使丁○○陷
    於錯誤，分別於同年9 月29日、10月2 日、10月3 日匯款8
    萬元、8 萬5000元至被告開立之上開帳戶及陸續匯款至鄭世
    仁（另聲請簡易判決處刑）、羅信鴻（另簽移台灣士林地方
    法院檢察署偵辦）、張家鑫（另為不起訴處分）等人帳戶內
    ，嗣因丁○○發覺被騙報警而偵悉上情云云。因認被告涉犯
    幫助詐欺罪嫌，且與本案起訴犯行部分，係以一販賣帳戶行
    為同時觸犯數幫助詐欺罪嫌，有想像競合犯之裁判上一罪關
    係，為起訴效力所及，爰移送併案審理云云。
  (二)臺灣板橋地方法院檢察署檢察官97年度偵字第8110號併辦意
    旨略以：甲○○應能預見將金融帳戶提供他人使用，將能幫
    助詐欺集團作為詐騙他人款項之人頭帳戶使用，竟仍不違背
    其本意，基於幫助詐欺取財之不確定故意，於不詳時地，將
    其開立之台灣郵政股份有限公司土城平和郵局帳號00000000
    000000帳戶之存摺、金融卡、密碼，於不詳時間、地點交付
    予姓名年籍不詳之詐騙集團成員，供其所屬集團向他人詐取
    財物。嗣該詐騙集團成員於95年10月04日8 時30分許以電話
    向乙○佯稱，為何接到傳票不去開庭，致乙○陷於錯誤而依
    上開犯罪集團成員之指示，於同日辦理約定網路轉帳，而將
    51萬8100元轉匯入前開甲○○之帳戶內，嗣因乙○發覺被騙
    報警始悉上情云云。因認被告涉犯幫助詐欺罪嫌，且與本案
    起訴犯行部分，係以一販賣帳戶行為同時觸犯數幫助詐欺罪
    嫌，有想像競合犯之裁判上一罪關係，為起訴效力所及，爰
    移送併案審理云云。
  (三)惟查：被告甲○○於偵查中固坦承有將其所開立之台灣郵政
    股份有限公司土城平和郵局帳號00000000000000帳戶之存摺
    、金融卡、密碼以2000、3000元代價交付他人使用等情（見
    臺灣板橋地方法院檢察署96年度偵緝字第3374號偵卷第9 頁
    ），惟本件被告交付之帳戶係富邦銀行，而併案意旨所指被
    告交付之帳戶係郵局帳戶，二者顯有不同，且被告於本院調
    查審理時已自承富邦銀行帳戶交付之時間為95年9 月30日，
    郵局帳戶帳戶交付之時間為95年10月2 日（見本院97年10月
    6 日準備程序筆錄第5 頁、同日審判筆錄第2 頁），時間亦
    非同一日，復觀諸被害人遭詐騙時間亦有出入，凡此均難認
    定併案意旨所稱被告係以一販賣帳戶行為，將前開二帳戶一
    併交付他人使用，而有想像競合犯之裁判上一罪關係。是本
    案已起訴部分之效力，應不及於未起訴之移送併辦部分，本
    院尚不得對該移送部分予以審究，自應退回原移送併辦之檢
    察官賡續偵處，附此敘明。
據上論斷，應依刑事訴訟法第273 條之1 第1 項、第299 條第1
項前段，刑法第339 條第1 項、第30條第1 項前段、第2 項、第
41條第1 項前段，刑法施行法第1 條之1 第1 項、第2 項前段，
，判決如主文。
本案經檢察官徐名駒到庭執行職務。
中    華    民    國    97    年    10    月    24    日
                  刑事第六庭法  官  汪梅芬
以上正本證明與原本無異。
如不服本判決應於送達後10日內，向本院提出上訴書狀。其未敘
述上訴理由者，應於上訴期間屆滿後20日內向本院補提理由書狀
（均須按他造當事人之人數附繕本）。
                            書記官  陳佳伶
中    華    民    國    97    年    10    月    24    日
附錄本案論罪科刑法條：
中華民國刑法第339 條第1 項（普通詐欺罪）
意圖為自己或第三人不法之所有，以詐術使人將本人或第三人之
物交付者，處5 年以下有期徒刑、拘役或科或併科1 千元以下罰
金。


司法院資訊處製作；財團法人民間司法改革基金會備份。
